【裁判字號】    99,訴,166
【裁判日期】    991028
【裁判案由】    毒品危害防制條例
【裁判全文】
臺灣士林地方法院刑事判決               99年度訴字第166號
公  訴  人  臺灣士林地方法院檢察署檢察官
被      告  王威霖
選任辯護人  黃慧仙律師
            趙元昊律師
被      告  張瓊方
選任辯護人  辛武律師
上列被告等因毒品危害防制條例案件，經檢察官提起公訴（98年
度偵字第15941 號、99年度偵字第4372、4622號），本院判決如
下：
    主  文
王威霖共同販賣第一級毒品，累犯，處無期徒刑，褫奪公權終身
，未扣案之販賣毒品所得新臺幣伍萬陸仟元應與張瓊方連帶沒收
之，如全部或一部不能沒收時，以其與張瓊方之財產連帶抵償之
。
張瓊方共同販賣第一級毒品，處有期徒刑捌年，未扣案之販賣毒
品所得新臺幣伍萬陸仟元應與王威霖連帶沒收之，如全部或一部
不能沒收時，以其與王威霖之財產連帶抵償之。
    事  實
一、王威霖（原名王科信）曾因犯槍砲彈藥刀械管制條例案件，
    經臺灣臺北地方法院判處有期徒刑1 年10月，並經臺灣高等
    法院、最高法院駁回上訴確定，於民國96年6 月30日執行完
    畢，詎猶不知悔改，竟與張瓊方基於共同販賣第一級毒品海
    洛因及第二級毒品甲基安非他命之犯意聯絡，先由張瓊方於
    98 年10 月4 日晚間9 時4 分許，以其持有之0000000000號
    行動電話，發送內容為：「我要跟你做生意我手上有好貨」
    之簡訊1 則予其友人曾竣瑋（綽號「小黑」），曾竣瑋即於
    同年10月8 日晚間某時，至張瓊方位於臺北市○○區○○路
    4 段445 號「信義星池」大樓4 樓之13租屋處與張瓊方及王
    威霖見面，並以新臺幣（下同）1 萬6 千元及4 萬元之價格
    向王威霖及張瓊方購買1 錢海洛因及1 兩甲基安非他命，經
    王威霖清點款項無訛收受之。嗣警方因偵辦曾竣瑋販賣毒品
    案件，對其實施通訊監察，發覺上開簡訊內容後，於同年11
    月18日逮捕及拘提曾竣瑋及張瓊方到案，又於99年2 月27日
    拘提王威霖到案而循線查獲上情。
二、案經臺北縣政府警察局汐止分局報請臺灣士林地方法院檢察
    署偵查起訴。
    理  由
壹、證據能力部分：
一、按刑事訴訟法採行直接審理原則及言詞審理原則，並保障被
    告之反對詰問權，於刑事訴訟法第159 條第1 項明定被告以
    外之人於審判外之言詞或書面陳述，除法律有規定者外，原
    則上不得作為證據。然為兼顧現實需要及真實之發現，乃本
    於例外從嚴之立場，許於具備必要性及可信性之特別情況下
    ，例外地承認其有證據能力。而被告以外之人於檢察事務官
    、司法警察官或司法警察調查中所為之陳述，基於實體發現
    真實之訴訟目的，依第159 條之2 規定，如與審判中之陳述
    不符時，經比較結果，其先前之陳述，相對具有較可信之特
    別情況，且為證明犯罪事實存否所必要者，或於審判中有第
    159 條之3 各款情形之一，經證明其調查中所為陳述具有可
    信之特別情況，且為證明犯罪事實之存否所必要者，則例外
    地賦與證據能力。本案證人曾竣瑋及陳宜於警詢中所為陳
    述，均為被告以外之人於審判外之陳述，屬傳聞證據，本院
    審酌該陳述作成之狀況，並考量其等於本院審理時業經傳喚
    到庭具結作證，經檢、辯雙方為交互詰問，因認上開證人於
    警詢所為之陳述，尚與刑事訴訟法第159 條之2 或第159 條
    之3 所定情形不相符合，復查無其他得例外取得證據能力之
    法律依據，前開各項證據方法應予排除，不得作為本案證明
    被告有罪之依據。
二、次按刑事訴訟法第159 條之1 所規定被告以外之人於偵查中
    向檢察官所為之陳述，除顯有不可信之情況者外，得為證據
    。其立法理由係以偵查中對被告以外之人所為之偵查筆錄，
    或被告以外之人向檢察官所提之書面陳述，性質上均屬傳聞
    證據，且常為認定被告有罪之證據，自理論上言，如未予被
    告反對詰問、適當辯解之機會，一律准其為證據，似與當事
    人進行主義之精神不無扞格之處，對被告之防禦權亦有所妨
    礙，然刑事訴訟法規定檢察官代表國家偵查犯罪、實施公訴
    ，依法有訊問被告、證人、鑑定人之權，且實務運作時，偵
    查中檢察官向被告以外之人所取得之陳述，原則上均能遵守
    法律規定，不致違法取供，其可信性甚高，為兼顧理論與實
    務，而對被告以外之人於偵查中向檢察官所為之陳述，除顯
    有不可信之情況者外，得為證據。乃同法第159 條第1 項所
    謂得作為證據之「法律有規定者」之一，為有關證據能力之
    規定，係屬於證據容許性之範疇。本案證人即共同被告王威
    霖、張瓊方、證人曾竣瑋於檢察官訊問時所為證述，為被告
    以外之人於審判外之陳述，屬傳聞證據，而被告等於本院準
    備程序中對於上開供述之證據能力均表示無意見（見本院訴
    字卷第37頁反面至38頁），本院審酌上開證人業經檢察官告
    知具結之義務及偽證之處罰後具結而為陳述，且並無顯不可
    信之情況，應認得作為本案證明被告有罪之依據。
三、本判決其餘所引供述及非供述證據，經本院依法踐行調查證
    據程式，檢察官、被告等及其等選任辯護人均不爭執各該證
    據之證據能力（見本院訴字卷第38頁至39頁），且亦查無依
    法應排除其證據能力之情形，是後述所引用證據之證據能力
    ，均無疑義。
貳、實體部分：
一、訊據被告王威霖固不否認於上揭時、地證人曾竣瑋買受上揭
    海洛因、甲基安非他命時在場並收受價金，被告張瓊方亦不
    否認其於98年10月4 日21時4 分曾傳送內容為：「我要跟你
    做生意我手上有好貨」之行動電話簡訊予證人曾竣瑋，然被
    告王威霖、張瓊方均矢口否認有何販賣海洛因及甲基安非他
    命之犯行；被告王威霖辯稱：上開海洛因及甲基安非他命均
    係被告張瓊方所有，因被告張瓊方之前擅自偷拿伊5 萬元去
    繳房租，連同伊幫被告張瓊方償還案外人張家興之3 萬8 千
    元，被告張瓊方總計欠伊8 萬8 千元，故被告張瓊方乃以本
    次販毒予曾竣瑋所收取之金錢抵債云云。被告張瓊方則辯稱
    ：伊傳送上開簡訊予曾竣瑋，僅係幫被告王威霖尋找毒品之
    買家，上開海洛因及甲基安非他命均係被告王威霖所有，且
    係被告王威霖與曾竣瑋進行交易，伊雖於交易時在場，惟並
    未參與交易行為云云。經查：
(一)上開事實，業據被告張瓊方於偵查中供稱：伊有傳簡訊叫曾
    竣瑋去伊家，伊賣給曾竣瑋的毒品都是來自王威霖（詳見臺
    灣士林地方法院檢察署98年度偵字第15941 號卷，下稱偵卷
    ，偵卷(三)第64至66頁）及於本院審理中結證稱：「曾竣瑋來
    的時候，桌上已經有放吸食器，曾竣瑋好像也有用安非他命
    ，我就介紹他們兩個認識，我就跟曾竣瑋說王威霖那邊有好
    的東西，東西就拿出來了。（問：你說的東西是指什麼？）
    安非他命與海洛因，兩個本來都放在桌上。（問：曾竣瑋有
    拿到海洛因與安非他命？）對。（問：曾竣瑋有無付錢？）
    有。（問：他當天買了多少錢的海洛因與安非他命？）我記
    得總金額是56,000元。（問：錢是交給誰？）他交給我我直
    接拿給王威霖。」（詳見本院99年8 月19日審判筆錄）、「
    （問：98年10月在你住處，曾竣瑋有無來買海洛因及安非他
    命？）有。（問：曾竣瑋所購買的上開毒品從何處來？）王
    威霖那邊來的。（問：98年10月6 日當天王威霖有無到你住
    處？）有。（問：海洛因及安非他命是何人拿來？）王威霖
    拿來，就直接放在桌上。（問：你是何時跟曾竣瑋約好要在
    98年10月6 日交易？）我98年10月4 日打簡訊給曾竣瑋約好
    要交易，隔天他打電話來，剛好王威霖在旁邊，我就跟他說
    你就來家裡，後來曾竣瑋就來了，然後我介紹他們認識，我
    去廁所回來後他們交易完畢，曾竣瑋說貨可以，我就叫王威
    霖把錢收走。」（詳見本院99年10月14日審判筆錄）等語，
    核與證人曾竣瑋於偵查中證述：「（問：是否曾跟張瓊方即
    小方購進毒品? ）有，之前她有告訴我她手上有好貨這個訊
    息，我1 人過去她家，當時還有另1 個男子在場，我不認識
    那個男子，所以我不會跟他交易，我是給小方錢。而東西是
    她的朋友拿給她。」（詳見偵卷(一)第239 頁）、「（問：你
    在張瓊方家買何種毒品? ）我買1 錢海洛因1 萬6 千元，及
    1 兩安非他命4 萬元，總共5 萬6 千元。（問：5 萬6 千元
    是直接交給在場男子還是交給小方? ）當時3 人在客廳，那
    個男子坐在沙發上，小方坐在地上，我坐另一邊的地上，我
    數好錢就直接放在小方面前的小茶几上，那個男子就直接伸
    手將錢拿過去點，毒品是那個男子交給小方，小方放在我面
    前的茶几，我就拿起來試用一下，就收下了，海洛因及安非
    他命都各裝在1 只夾鏈袋內。」（詳見偵卷(一)第247 頁）、
    「（問：你到了張瓊方家後，毒品是何人拿出來？）是那男
    的從他所帶來的背包裡拿出來的，他拿了安非他命出來，拿
    了一兩的量出來，他說他要出國急需要用錢，便宜一點賣我
    ，他說就算幫他的忙。（問：海洛因是何人拿出來的？）我
    到時海洛因就已放在桌上了，張瓊方問我要不要試一下，我
    就有試，之後我還打電話向張瓊方抱怨海洛因品質不好。（
    問：你上次陳述購毒金錢5 萬6 千元，1 錢海洛因1 萬6 千
    元，1 兩安非他命4 萬元，錢是何人收走？）全都是那個男
    的收走。（問：那個男的有無再講什麼話？）那個男的說他
    東西很多，如果我需要的話，等他從大陸回來可以找他。（
    問：你認為本次你購買毒品的對象是張瓊方還是那個男子?
    ）正常是小方，因為我跟那個男的又不認識，但毒品安非他
    命是那個男的拿出來，錢也是那個男收走，且那個男的有當
    面點錢，確認無誤才收走。」（詳見偵卷(三)第103 、104 頁
    ）及於本院審理中證述：「（問：王威霖是否有從沙發下面
    拿出玻璃球與安非他命給你試用？）有。（問：當天你交錢
    之後是否直接把錢放在茶几上？）我是放在張瓊方的面前，
    王威霖就拿去數。（問：錢你是交給誰？）我那時候是放在
    張瓊方的桌上，後來王威霖就拿去數。數完之後他就收進包
    包裡面。（問：在現場王威霖有無拿錢給張瓊方？）沒有。
    （問：你與王威霖交易毒品的時候，張瓊方在作何事？）她
    坐在她的位置，就是我的右邊茶几那邊。（問：這個價格是
    何人告訴你的？）海洛因是張瓊方跟我講的，安非他命是後
    來王威霖跟我講的。」（詳見本院99年8 月19日審判筆錄）
    、「因為張瓊方跟我講說，她那邊有好的東西，就是指海洛
    因，我去那邊主要也是要買海洛因，後來到那邊就是聊了一
    下，王威霖就說他那邊也有安非他命，就拿給我試，然後就
    說他要去大陸，錢不夠，就拿1 兩安非他命說算我便宜一點
    。」（詳見本院99年8 月19日審判筆錄）等節相符，而被告
    張瓊方確有於98年10月4 日21時4 分，以其持用之00000000
    00號行動電話，傳送內容為：「我要跟你做生意我手上有好
    貨」之簡訊1 則，至曾竣瑋之0000000000號行動電話，此有
    通訊監察譯文（詳見偵卷(一)第144 頁）可稽，而依前開簡訊
    內容顯示，被告張瓊方乃以第一人稱表示欲與證人曾竣瑋交
    易毒品，進而就此次毒品交易之時間、地點等細節為被告王
    威霖及證人曾竣瑋居間聯繫，復約定於被告張瓊方之住處交
    易，於交易時全程在場，告知證人曾竣瑋第一級毒品海洛因
    之價格，並請證人曾竣瑋試用海洛因，證人曾竣瑋主觀認定
    之交易對象亦為被告張瓊方，是被告張瓊方顯有與被告王威
    霖共同販賣第一級毒品海洛因及第二級毒品甲基安非他命之
    犯意聯絡，被告張瓊方辯稱其僅係幫助販賣云云，委無可採
    。
(二)又被告王威霖辯稱本案販賣予證人曾竣瑋之甲基安非他命，
    係伊以伊的行動電話0000 000000 幫被告張瓊方聯絡伊友人
    藍木連後，叫被告張瓊方自行以伊的同1 支行動電話撥打藍
    木連之0000000000行動電話，向藍木連購買甲基安非他命，
    並轉賣予曾竣瑋云云，然根據藍木連0000000000號行動電話
    於98年10月4 日至8日 之通聯記錄顯示（詳見偵卷(三)第17頁
    ），被告王威霖之00000000 00 行動電話與藍木連之000000
    0000行動電話，僅有於98年10月4 日晚間11時50分通聯1 次
    之紀錄，顯與被告王威霖所述情節不符；另依證人曾竣瑋前
    開證述可知，被告王威霖經由被告張瓊方之聯絡，與證人曾
    竣瑋見面，自其包包內取出甲基安非他命交付證人曾竣瑋，
    告知甲基安非他命之價格，並向證人曾竣瑋推銷甲基安非他
    命，並收取此次交易之所有價金，顯見被告王威霖有與被告
    張瓊方共同販賣第一級毒品海洛因及第二級毒品甲基安非他
    命之犯意聯絡；復參以證人曾竣瑋亦證稱：「（問：你交給
    那個男的5 萬6000元與你當時在場聽到那個男的和張瓊方在
    講掉錢的事，2 筆金錢是否相關? ）不是，我給那個男的是
    買毒的錢，因為那個男說他要出國急需用錢。」（詳見偵卷
    (三)第104 頁）一情，且被告王威霖於98年10月10日出境，此
    有法務部入出境資訊連結作業被告王威霖98年度入出境資料
    （詳見偵卷(二)第99頁）可稽，距本次交易日期僅2 日，與證
    人曾竣瑋所證互核一致，是不論被告王威霖、張瓊方間有何
    其他金錢糾紛，均與其等就本件販賣第一級毒品海洛因及第
    二級毒品甲基安非他命之犯意、犯行無涉；是被告王威霖所
    辯：是被告張瓊方販賣海洛因及甲基安非他命予證人曾竣瑋
    ，所得價金乃用以抵償被告張瓊方對伊之債務云云，均無可
    採。
(三)第查，證人即被告張瓊方住處之保全人員賴俊銘到庭證稱：
    「（問：偵卷(三)第125 頁的10月9 日是否寫錯日期？）我是
    第123 頁的時候寫錯日期，我後來想說算了就這樣子。（問
    ：請確認是123 頁寫錯還是第125 頁寫錯？）應該是第123
    頁寫錯，123 頁寫的當天應該是8 日。（問：請解釋工作日
    誌上所記載『1632四Ｆ之13張小姐寄放36000 元房租給林士
    期』是什麼意思？）整段意思是張小姐（指被告張瓊方）有
    寄放錢在這邊，是要給房東，要我聯絡。因為張小姐的房東
    現在人不在國內，所以要轉交給房東的朋友林士期。（問：
    工作日誌上在張瓊方署名後之『10、8 、4 ：30、Ｐ』這些
    是什麼意思？）我請張瓊方簽名，並且請他寫下當天的時間
    ，這是張瓊方所寫的內容，應該是10月8 日4 點半。（問：
    在張瓊方交錢給你後，有無聽到陳宜說他後來有遇到有人
    來服務台說他的錢掉了，為什麼保全撿到沒有還？）他說有
    人來問，但問了一下，還沒有講的時候，張瓊方就把人帶走
    了，這應該是晚班發生的事情，這是張小姐給我錢後隔天早
    上來上班的時候聽陳宜說的。」（詳見本院99年10月14日
    審判筆錄）、證人即被告張瓊方住處之保全人員陳宜證稱
    ：「（問：在98年10月間值班的時候在場的被告王威霖有無
    去詢問你說，有無管理員撿到錢，為何沒有還？）有。（問
    ：王威霖找你問這件事情的時候張瓊方是否在場？）在。（
    問：張瓊方當時有說什麼？）王威霖就來問我有沒有撿到錢
    ，張瓊方就過來櫃台談他們的事情，我都還沒有回答，張瓊
    方就把王威霖推出去了。（問：當張瓊方將王威霖推出去後
    ，王威霖後來有無單獨再來找過你？）沒有，我記得他們進
    來就到房間，我記得9 點的時候王威霖頭髮濕濕的很高興的
    出去了。」（詳見本院99年10月14日審判筆錄）等語，是被
    告張瓊方向早班保全人員賴俊銘繳交房租及被告王威霖向晚
    班保全人員陳宜質問是否有人撿到伊的錢之日期，均為同
    一日即98年10月8 日，此復有寶城保全安全管理98年10月8
    日工作日誌1 份（詳見本院卷第123 頁）在卷足憑，參以證
    人曾竣瑋證稱：「我是去到那邊以後，王威霖說他之前喝醉
    了在那邊休息，我在那邊的時候，他很正常的跟我聊天，他
    會跟我講到喝醉，是因為講到他掉錢的事情，說錢掉在樓下
    ，被管理員撿走。」（詳見本院98年8 月19日審判筆錄）等
    語，顯見本件毒品交易之日期應為98年10月8日。
(四)按海洛因、甲基安非他命等毒品，本無一定之公定價格，是
    其各次買賣之價格，當亦各有差異，或隨供需雙方之資力、
    關係之深淺、需求之數量、貨源之充裕與否、販賣者對於資
    金之需求程度，以及政府查緝之態度，進而為各種不同之風
    險評估，而為機動性之調整，是其價格標準，自非一成不變
    ，且販賣者從各種「價差」或「量差」或「純度」謀取利潤
    方式，亦有差異，然其所圖利益之非法販賣行為目的，則屬
    相同，並無二致。販賣海洛因及甲基安非他命均係違法行為
    ，衡諸常情，倘非有利可圖，絕無平白甘冒被重罰風險之理
    。被告為智識正常之成年人，對於甲基安非他命價格昂貴，
    取得不易，毒品交易為政府檢警機關嚴予取締之犯罪，法律
    並就此懸有重典處罰，當知之甚稔，而被告張瓊方與曾竣瑋
    交情僅屬一般，被告王威霖更與證人曾竣瑋素不相識，倘無
    從中賺取差價或投機貪圖小利，豈有甘冒重典依購入價格轉
    售或代購之理？是被告主觀上具有營利之意圖，至臻明確。
(五)綜上所述，本案事證明確，被告等所辯均不足採信，其等犯
    行均堪認定。
二、新舊法比較適用
(一)行為後法律有變更，致發生新舊法比較適用時，除與罪刑無
    關者，例如易刑處分、拘束人身自由之保安處分等事項，不
    必列入綜合比較，得分別適用有利於行為人之法律，另從刑
    原則上附隨於主刑一併比較外，於比較新舊法時應就罪刑有
    關之一切情形，含本刑及有關之共犯、未遂犯、想像競合犯
    、牽連犯、連續犯、結合犯，以及累犯加重、自首減輕暨其
    他法定加減原因（如身分加減）與加減比例等，綜其全部罪
    刑之結果為比較後，擇較有利者為整體之適用，不能予以割
    裂而分別適用個別有利之條文。
(二)被告王威霖、張瓊方行為後，毒品危害防制條例第4 、11之
    1 、17、20、25條條文條業於98年5 月20日以華總一義字第
    09800125141 號修正公布，並於98年11月20日施行，修正後
    第4 條第1 項規定：「販賣第一級毒品者，處死刑或無期徒
    刑；處無期徒刑者，得併科新臺幣二千萬元以下罰金。」，
    同條第2 項規定：「製造、運輸、販賣第二毒品者，處無期
    徒刑或7 年以上有期徒刑，得併科新臺幣7 百萬元以下罰金
    」，而舊法第4 條第1 項規定：「製造、運輸、販賣第一級
    毒品者，處死刑或無期徒刑；處無期徒刑者，得併科新臺幣
    一千萬元以下罰金。」，同條第2 項規定：「製造、運輸、
    販賣第二級毒品者，處無期徒刑或7 年以上有期徒刑，得併
    科新臺幣1 千萬元以下罰金」，經比較修正前後關於罰金刑
    之規定，以修正前法律，較有利於行為人。
(三)另修正前毒品危害防制條例第17條之規定為：「犯第4 條第
    1 項至第4 項、第5 條第1 項至第4 項前段、第6 條第1 項
    至第4 項、第7條 第1 項至第4 項、第8 條第1 項至第4 項
    、第10條或第11 條 第1 項、第2 項之罪，供出毒品來源，
    因而破獲者，得減輕其刑」，修正後則規定：「犯第4 條至
    第8 條、第10條或第11條之罪，供出毒品來源，因而查獲其
    他正犯或共犯者，減輕或免除其刑。犯第4 條至第8 條之罪
    於偵查及審判中均自白者，減輕其刑」，而本件被告張瓊方
    於偵查及審判中均自白犯罪，倘適用修正後該條例之規定，
    應依該條例第17條第2 項規定減輕其刑，則其所犯各罪之法
    定本刑死刑、無期徒刑、有期徒刑、罰金，分別可減為無期
    徒刑、20年以下15年以上之有期徒刑，以及原有期徒刑及罰
    金之2 分之1 ，是比較後應以修正後毒品危害防制條例對於
    被告張瓊方較為有利。
(四)經綜合比較後，本件應以修正前毒品危害防制條例之規定，
    較有利於被告王威霖，至被告張瓊方部分，則適用修正後之
    毒品危害防制條例較為有利，依刑法第2 條第1 項之規定，
    自應適用分別修正前、後之毒品危害防制條例之規定。
三、論罪科刑：
(一)核被告王威霖所為，係犯修正前毒品危害防制條第4 條第1
    項之販賣第一級毒品罪及第4 條第2 項之販賣第二級毒品甲
    基安非他命罪；核被告張瓊方所為，係犯毒品危害防制條第
    4 條第1 項之販賣第一級毒品罪及第4 條第2 項之販賣第二
    級毒品甲基安非他命罪。公訴人雖認被告張瓊方所為，涉犯
    幫助販賣第一級毒品及第二級毒品罪等語，惟查：被告張瓊
    方乃以第一人稱表示欲與證人曾竣瑋交易毒品，進而就此次
    毒品交易之時間、地點等細節為被告王威霖及證人曾竣瑋居
    間聯繫，復約定於被告張瓊方之住處交易，於交易時全程在
    場，告知證人曾竣瑋第一級毒品海洛因之價格，並請證人曾
    竣瑋試用海洛因，業如前述，足見其顯立於賣方之地位從事
    構成要件行為，而非僅以幫助販賣之意思為該等行為，是被
    告張瓊方與被告王威霖有共同販賣第一級毒品海洛因及第二
    級毒品甲基安非他命之犯行，被告張瓊方此二部分之行為非
    僅構成幫助販賣第一級毒品海洛因及第二級毒品甲基安非他
    命罪，公訴人此部分公訴意旨，容有未洽，然起訴之基本事
    實既屬同一，應予變更起訴之法條。
(二)被告王威霖及張瓊方間有犯意聯絡及行為分擔，均為共同正
    犯。被告王威霖及張瓊方販賣前持有第一級毒品及第二級毒
    品之低度行為，應為其等販賣第一級毒品及第二級毒品之高
    度行為所吸收，均不另論罪。被告王威霖及張瓊方以一販賣
    行為，同時販賣第一級毒品海洛因及第二級毒品甲基安非他
    命予證人曾竣瑋，為想像競合犯，應從一重之販賣第一級品
    海洛因罪論處。
(三)再按，所謂自白，係針對被嫌疑為犯罪之事實陳述，不包括
    該事實之法律評價，與協商程序中一併為法律評價之認罪，
    並不相同。被告或犯罪嫌疑人在偵查中，若可認為已對自己
    被疑為犯罪之事實是認，縱對於該行為在刑法上之評價尚有
    主張，仍無礙於此項法定減刑事由之成立，最高法院著有98
    年度台上字第448 號判決可資參照。本件被告張瓊方於偵查
    及本院審理中均自白其所為之犯行（詳見偵卷(三)第64至66頁
    、本院99年10月14日審判筆錄），即應依修正後毒品危害防
    制條例第17條第2 項之規定，減輕其刑。另同為販賣第一級
    毒品之人，其原因動機不一，犯罪情節未必盡同，或有大盤
    毒梟者，亦有中、小盤之分，甚或僅止於吸毒者友儕間為求
    互通有無之有償轉讓者亦有之，其販賣行為所造成危害社會
    之程度自屬有異，法律科處此類犯罪，所設之法定最低本刑
    卻同為「無期徒刑」，不可謂不重，於此情形，倘依其情狀
    處以相當之有期徒刑，即足以懲儆，並可達防衛社會之目的
    者，自非不可依客觀之犯行與主觀之惡性二者加以考量其情
    狀，是否有可憫恕之處，適用刑法第59條之規定酌量減輕其
    刑，期使個案裁判之量刑，能斟酌至當，符合比例原則。本
    案被告張瓊方販賣之海洛因及甲基安非他命，數量非鉅，亦
    未取得本次販賣所得價金，與多次、大量出售海洛因及甲基
    安非他命，以賺取巨額價差者，尚屬有別，以其情節論，惡
    性尚非重大不赦，縱處以毒品危害防制條例第4 條第1 項之
    法定最低度無期徒刑，仍屬過重，在客觀上足以引起一般之
    同情，尚有可憫，爰依刑法第59 條 規定，遞減輕其刑。
(四)另被告王威霖前因違反槍砲彈藥刀械管制條例，經臺灣臺北
    地方法院判處有期徒刑1 年10月，並經臺灣高等法院、最高
    法院駁回上訴確定，於96年6 月30日縮刑期滿執行完畢，此
    有臺灣高等法院被告全國前案紀錄表在卷可稽，其受有期徒
    刑執行完畢後，5 年以內故意再犯本件有期徒刑以上之罪，
    為累犯，應依刑法第47條第1 項規定，加重其刑，惟販賣第
    一級毒品罪及販賣第二級毒品罪之法定刑為死刑及無期徒刑
    部分，依刑法第64條第1 項、第65條第1 項之規定，不得加
    重。
(五)爰審酌被告王威霖、張瓊方之素行，有前開臺灣高等法院被
    告前案紀錄表及臺灣士林地方法院檢察署刑案資料查註紀錄
    表各1 件在卷可稽，兼衡依目前證據調查結果顯示被告等販
    賣毒品之數量、次數、所得款項，暨其等智識程度、生活狀
    況以及被告王威霖於犯後否認販賣毒品之犯行，矯詞卸責等
    一切情況，分別量處如附表所示之刑。又被告王威霖宣告無
    期徒刑部分，併依刑法第37條第1 項之規定，宣告褫奪公權
    終身，以資儆懲。
四、沒收之諭知：
    被告王威霖、張瓊方因本件販賣第一級毒品海洛因及第二級
    毒品甲基安非他命所得之現金分別為1 萬6 千元、4 萬元，
    合計5 萬6 千元，雖未扣案，仍應依毒品危害防制條例第19
    條第1 項規定，諭知沒收，如全部或一部不能沒收時，均以
    其與共犯之財產連帶抵償之。被告張瓊方持用上開門號0000
    000000號之行動電話1 支（含SIM 卡1 張）業已遺失，經被
    告張瓊方於本院審理時供述在卷（詳見本院99年10月14日審
    判筆錄），是上開門號SIM 卡及行動電話均不另諭知沒收。
    末查，扣案之甲基安非他命1 包（含1 包裝袋，毛重15.60
    公克，淨重14.60 公克，經取樣0. 10 公克鑑定，驗餘淨重
    14.44 公克），尚無證據證明係供被告王威霖、張瓊方本件
    犯罪所用或所得之物，爰不予宣告沒收，宜由檢察官於被告
    王威霖施用毒品案件（詳見卷附臺灣板橋地方法院99年度毒
    聲字第1111號裁定）中另為適法之處理，併此敘明。
據上論斷，應依刑事訴訟法第299 條第1 項前段、第300 條，修
正前毒品危害防制條例第4 條第1 項、第4 條第2 項，毒品危害
防制條例第4 條第1 項、第4 條第2 項、第17條第2 項、第19條
第1 項，刑法第11條前段、第28條、第37條第1 項、第47條第1
項、第55條、第59條，判決如主文。
本案經檢察官彭康凡到庭執行職務。
中    華    民    國    99    年    10    月    28    日
                  刑事第八庭審判長法  官  黃雅君
                                  法  官  陳彥宏
                                  法  官  陳俞婷
以上正本證明與原本無異。
如不服本判決應於收受判決後10日內向本院提出上訴書狀，並應
應敘述具體理由。其未敘述上訴理由者，應於上訴期間屆滿後20
日內向本院補提理由書(均須按他造當事人之人數附繕本)「切勿
逕送上級法院」。
                                  書記官  李玟郁
中    華    民    國    99    年    10    月    28    日

司法院資訊處製作；財團法人民間司法改革基金會備份。
